臺灣臺北地方法院刑事裁定
111年度單禁沒字第863號
聲  請  人  臺灣臺北地方檢察署檢察官
被      告  劉智文


上列聲請人因被告違反槍砲彈藥刀械管制條例案件，聲請單獨宣
告沒收違禁物（111年度聲沒字第625號），本院裁定如下：    
    主  文
扣案如附表編號3所示之物沒收之。
其餘聲請駁回。
    理  由
一、聲請意旨略以：臺北市政府警察局文山第二分局（下稱文山
    第二分局）員警於民國111年1月18日下午6時許，在臺北市○
    ○區○○街000巷00號，查獲被告劉智文非法持有非制式改造槍
    枝（槍枝管制編號0000000000號）1枝（含彈匣1個）、子彈
    6顆、彈殼3顆，經鑑定後認具殺傷力，均屬槍砲彈藥刀械管
    制條例案件規定未經許可不得持有之違禁物，依刑法第38條
    第1項規定，爰聲請裁定沒收等語。
二、按違禁物，不問屬於犯罪行為人與否，沒收之；違禁物或專
    科沒收之物得單獨宣告沒收，刑法第38條第1項、第40條第2
    項分別定有明文。又槍砲彈藥刀械管制條例所稱槍砲，係指
    制式或非制式之火砲、肩射武器、機關槍、衝鋒槍、卡柄槍
    、自動步槍、普通步槍、馬槍、手槍、鋼筆槍、瓦斯槍、麻
    醉槍、獵槍、空氣槍、魚槍及其他可發射金屬或子彈具有殺
    傷力之各式槍砲；所稱彈藥，係指前開各式槍砲所使用之砲
    彈、子彈及其他具有殺傷力或破壞性之各類炸彈、爆裂物，
    此為槍砲彈藥刀械管制條例第4條第1項第1款、第2款所明定
    。另槍砲彈藥刀械管制條例第4條所列之槍砲、彈藥，非經
    中央主管機關許可，不得製造、販賣、運輸、轉讓、出租、
    出借、持有、寄藏或陳列，槍砲彈藥刀械管制條例第5條亦
    有明定。是以，具有殺傷力之槍枝及子彈，應屬違禁物無疑
    ，但子彈如經試射擊發，剩餘彈殼、彈頭，因不再具有子彈
    之功能，已非違禁物。
三、經查：
  ㈠被告所涉嫌違反槍砲彈藥刀械管制條例案件，經臺灣臺北地
    方地檢署檢察官以111年度偵字第14888號為不起訴處分確定
    ，上開案件扣有如附表所示之物，此有文山第二分局搜索、
    扣押筆錄暨扣押物品目錄表、上開處分書及臺灣高等法院被
    告前案紀錄表可據，並經本院查閱相關卷宗核實。
  ㈡查附表編號1所示手槍，送經內政部警政署刑事警察局鑑定，
    鑑定結果認係非制式手槍，由仿手槍外型製造之槍枝，經檢
    視，滑套及槍管為塑膠材質且槍管暢通，擊發功能正常，不
    排除可供擊發適用子彈使用，惟考量試射安全，依現狀，無
    法鑑驗，復送經中央警察大學鑑定，鑑定結果係認經分解進
    行槍枝結構觀察，並進行機械性能操作試驗，結果顯示送鑑
    非制式手槍之機械結構完整，機械性能及擊發功能均正常，
    但送鑑非制式手槍之槍管和滑套本體均為塑膠材質，雖兩者
    之外表面另覆蓋一薄層金屬，射擊時仍無法承受子彈擊發所
    生火藥燃氣之高膛壓，可能於射擊時導致槍管破裂失效，且
    送鑑證物不含適用子彈，送鑑非制式手槍無法進行試射鑑定
    ，含塑膠材料槍管和滑套之送鑑非制式手槍，未經試射鑑定
    ，無法判定其是否具殺傷力等情，此有內政部警政署刑事警
    察局111年3月11日刑鑑字第1110013272號鑑定書（下稱本案
    鑑定書）、中央警察大學111年4月14日校鑑科字第11100025
    25函可證（見偵卷第25頁、第31頁）。上開鑑定均未能確認
    附表編號1之手槍具有殺傷力，卷內亦無其他事證可足證該
    手槍具有殺傷力，自難認該手槍係屬槍砲彈藥刀械管制條例
    所規範之槍枝而為違禁物，聲請人聲請沒收該手槍，於法未
    合，不應准許。
  ㈢查附表編號2、3所示子彈，經送鑑定，鑑定結果認均係口徑5
    .56mm制式子彈，採樣附表編號2之2顆子彈進行試射，均可
    擊發，認具有殺傷力，此有本案鑑定書可證（見偵卷第25頁
    ）。附表編號3之子彈雖未經試射，但其外觀與附表編號2之
    子彈相同，且於同處遭查扣，堪信附表編號3之子彈亦應具
    有殺傷力。是附表編號2、3之子彈於試射前均具殺傷力，均
    屬槍砲彈藥刀械管制條例所稱彈藥而為違禁物，惟因附表編
    號2之子彈經鑑驗機關試射後，已喪失子彈之效用，不再具
    有傷殺力，現已非屬違禁物，是聲請人聲請沒收附表編號3
    之子彈，應予准許，但聲請沒收附表編號2之子彈，則不應
    准許。
  ㈣查附表編號4、6所示子彈，經送鑑定，鑑定結果均認不具有
    殺傷力；如附表編號5之子彈，經送內政部警政署刑事警察
    局鑑定，鑑定結果認係口徑7.62mm制式子彈，經試射，可擊
    發，認具有殺傷力；附表編號7之彈殼，經送鑑定，鑑定結
    果認均係已擊發之制式彈殼等情，此有本案鑑定書可證（見
    偵卷第25頁）。是附表編號4、6、7所示之物均不具殺傷力
    ，非違禁物，而附表編號5之子彈於試射前雖具殺傷力，但
    經鑑驗機關試射後，已喪失子彈之效用，不再具有傷殺力，
    現已非屬違禁物。是附表編號4至7之物現均非違禁物，聲請
    人聲請沒收上開物品，均應駁回。
  ㈤綜上所述，附表編號3之子彈具殺傷力，屬違禁物無訛，聲請
    人聲請沒收，應予准許，附表編號1、2、4至7所示之物，現
    非屬違禁物，聲請人此部分聲請，應予駁回。
四、依刑事訴訟法第455條之36第1項、第2項，裁定如主文。
中華民國111年11月11 日
　　　　　　　　　刑事第七庭  法　官  吳旻靜　
上正本證明與原本無異。
如不服本裁定，應於裁定送達後5日內向本院提出抗告狀。因疫
情而遲誤不變期間，得向法院聲請回復原狀。
                              書記官  陳怡君
中　　華　　民　　國　　111 　年　　11　　月　　11　　日
附表：
編號 扣案物品名稱、數量 備註 1 手槍1枝（槍枝管制編號：0000000000，含彈匣1個） 本案鑑定書鑑定結果欄一之送鑑手槍 2 口徑5.56mm子彈2顆 本案鑑定書鑑定結果欄二、㈠之送鑑子彈 3 口徑5.56mm子彈1顆  4 口徑5.56mm子彈1顆 本案鑑定書鑑定結果欄二、㈡之送鑑子彈 5 口徑7.62mm子彈1顆 本案鑑定書鑑定結果欄二、㈢之送鑑子彈 6 口徑0.30吋子彈1顆 本案鑑定書鑑定結果欄二、㈣之送鑑子彈 7 彈殼3顆 本案鑑定書鑑定結果欄三之送鑑彈殼